【裁判字號】    89,易,4647
【裁判日期】    900112
【裁判案由】    侵占
【裁判全文】
臺灣高雄地方法院刑事判決                        八十九年度易字第四六四七號
    公  訴  人  臺灣高雄地方法院檢察署檢察官
    被      告  甲○○
右列被告因侵占案件，經檢察官提起公訴（八十九年度偵字第貳七九二號），本院判
決如左：
    主  文
甲○○意圖為自己不法之所有，而侵占自己持有他人之物，累犯，處拘役伍拾日，如
易科罰金，以參佰元折算壹日。
    事  實
一、甲○○曾於民國八十四年間因竊盜案件，經臺灣新竹地方法院判處有期徒刑八月
    確定，於八十五年三月二十二日縮刑期滿執行完畢，詎仍不知悔改，於八十七年
    六月二十六日，前往高雄市○○區○○路五十五號，向丙○○承租機車一部，約
    定租金一日新台幣（下同）三百元，租期至同年七月六日，同年七月四日，甲○
    ○並因該機車故障而向丙○○換租ＸＨＵ—八七一號重型機車騎用，雙方約定租
    期仍至七月六日屆滿。詎甲○○於租得ＸＨＵ—八七一號重型機車後不僅未依約
    還車，竟基於為自己不法所有之意圖，變易持有為不法所有之意思，將在其持有
    中之ＸＨＵ—八七一號重型機車占為己有，且以行使機車所有權人之意思，將該
    車隨意棄置在彰化某不詳地點，丙○○因甲○○租車後迄今仍未歸還該車，經寄
    送存證信函告知亦無結果，始知悉上情。
二、案經丙○○訴由台灣高雄地方法院檢察署檢察官偵查起訴。
    理  由
一、訊據被告甲○○固不諱言有於前揭時地向丙○○租用ＸＨＵ—八七一號重型機車
    一部，迄今仍未歸還之事實，惟辯稱：當時係因其於服役中逃亡，投案後遭部隊
    管制，從而無法還車云云。經查：右揭事實業經告訴人丙○○於偵查中及本院審
    理中指訴綦詳，又被告曾於八十七年七月十四日之服役期間，自臺灣駐地不假離
    營潛逃，匿居彰化縣，至同年七月二十五日使自行向新竹憲兵隊投案，於同年九
    月十七日復再度逃亡之情，業據本院向國防部南部地方均事法院檢察署調取甲○
    ○逃亡卷核閱無訛，並有海軍陸戰隊司令部八十七年擎法判字第０三四、０四一
    號判決各一份附卷可稽，被告如確有還車之意，為何不利用該段逃亡在外期間，
    將承租之上開機車返還告訴人，足認被告主觀上有將上開機車變易持有為所有之
    犯意。再被告之連上長官乙○係於被告因二次逃亡案件之執行將移監時，透過輔
    導長得知被告向丙○○租車迄未歸還之事等情，業據證人乙○於本院審理時證述
    明確，被告亦供稱係於八十七年九月間第二次逃亡投案後，始向連上長官報告租
    車之事等語在卷，衡之該時距離被告向丙○○租車之時已二月有餘，被告於該段
    期間又曾二次離營在外，得以妥為處理還車之事，是被告上不得以因連上長官拖
    延而未能還車云云推卸其責。此外，並有租賃契約一紙附卷可稽。綜上，本件事
    證明確，被告犯行洵堪認定，應依法論科。
二、核被告所為係犯刑法第三百三十五條第一項侵占罪。查被告曾於八十四年間因竊
    盜案件，經臺灣新竹地方法院判處有期徒刑八月確定，於八十五年三月二十二日
    縮刑期滿執行完畢，有卷附之臺灣高等法院檢察署刑案紀錄簡覆表一份可按，其
    受有期徒刑之執行完畢，五年以內再犯有期徒刑以上之罪，為累犯，應依刑法第
    四十七條規定加重其刑。爰審酌被告犯罪動機、目的、對告訴人造成財產上之損
    害非輕及犯罪後之態度等一切情狀，酌情量處如主文所示之刑，又刑法第四十一
    條已於九十年一月十日修正公布，於同年月十二日生效施行，將得易科罰金之最
    重本刑有期徒刑三年以下提高為五年以下，本件被告既係犯最重本刑為有期徒刑
    五年以下之罪，且係受拘役之宣告，自應依該條規定，併諭知易科罰金之折算標
    準。
據上論斷，應依刑事訴訟法第二百九十九條第一項前段，刑法第三百三十五條第一項
、第四十七條、第四十一條，罰金罰鍰提高標準條例第一條前段、第二條，判決如主
文。
中      華      民      國      九十      年      一      月    十二    日
                                  臺灣高雄地方法院刑事第一庭
                                          法  官  黃  悅  璇
右正本證明與原本無異。
如不服本判決，應於判決送達後十日內，向本院提出上訴狀。
                                          書記官  沈      蘊
中    華    民    國      九十      年      一      月      十五      日
附錄法條：
刑法第三百三十五條
意圖為自己或第三人不法之所有，而侵占自己持有他人之物者，處五年以下有期徒刑
、拘役或科或併科一千元以下罰金。
前項之未遂犯罰之。


司法院資訊處製作；財團法人民間司法改革基金會備份。
